臺灣高等法院民事判決
110年度重上字第28號
上  訴  人  帝視寰宇醫材股份有限公司
法定代理人  蘇坤珍  
上  訴  人  張徽昱  
訴訟代理人  黃清泉  
被  上訴人  黃光贊  
訴訟代理人  湯應欽律師

上列當事人間請求清償借款事件，上訴人對於中華民國109年12
月4日臺灣新北地方法院109年度重訴字第330號第一審判決提起
上訴，本院於110年11月9日言詞辯論終結，判決如下：
    主      文
上訴駁回。
第二審訴訟費用由上訴人連帶負擔。
    事實及理由
一、被上訴人主張：訴外人帝視醫療器材股份有限公司(下稱帝
    視醫療公司)於民國103年間向伊借款新臺幣(下同)1,000萬
    元（下稱系爭款項），並簽訂借據（下稱系爭借據）為憑，
    約定清償期為103年12月31日，伊已於103年2月17日、5月2
    日以訴外人健博國際開發股份有限公司（下稱健博公司）名
    義各匯款500萬元至該公司指定帳戶。嗣帝視醫療公司與訴
    外人聯民技研股份有限公司(下稱聯民公司)合併，並由聯民
    公司為存續公司，復更名為上訴人帝視寰宇醫材股份有限公
    司(下稱帝視寰宇公司)，均承受系爭款項消費借貸債務，並
    邀同上訴人張徽昱為連帶保證人，與伊重新簽立借款合約，
    然上訴人迄未清償等情。爰依消費借貸、債務承擔及連帶保
    證之法律關係，求為命上訴人連帶給付1,000萬元，及自104
    年1月1日起加付法定遲延利息之判決。 　
二、上訴人則以：訴外人即被上訴人之夫林宗柏為投資帝視醫療
    公司，始以其經營之健博公司名義匯款，與被上訴人無涉。
    嗣因林宗柏與原有股東就其持股比例未有共識，遲未將林宗
    柏登記為股東，林宗柏為維護其權益，乃以被上訴人名義先
    後與聯民公司、帝視環宇公司通謀虛偽簽署借款合約並簽發
    面額1,000萬元之支票供作擔保，實則兩造間並無金錢借貸
    關係等語，資為抗辯。 
三、原審為上訴人敗訴之判決，上訴人不服，提起上訴，其聲明
    ：㈠原判決廢棄。㈡被上訴人在第一審之訴及假執行之聲請均
    駁回。被上訴人答辯聲明：上訴駁回。
四、被上訴人主張：健博公司於103年2月17日、5月2日各匯款50
    0萬元至帝視醫療公司指定之帳戶，嗣帝視醫療公司與聯民
    公司合併，聯民公司為存續公司，復更名為帝視環宇公司等
    情，有台新國際商業銀行匯款申請書、聯民公司變更登記表
    、新北市政府103年7月16日、同年月29日函等在卷可憑(見
    原審卷第23-30頁、本院卷第127-129頁)，且為上訴人所不
    爭執(見本院卷第117頁)，堪可認定。至被上訴人主張兩造
    間就系爭款項存在消費借貸、連帶保證法律關係等語，則為
    上訴人所否認，並以前揭情詞置辯。茲就兩造之爭點，說明
    本院之判斷如下：
　㈠按契約固須當事人互相表示意思一致始能成立，但所謂互相
    表示意思一致，並不限於當事人間直接為之，其由第三人為
    媒介而將各方互為之意思表示從中傳達因而獲致意思表示之
    一致者，仍不得謂契約並未成立(最高法院105年度台上字第
    1982號、110年度台上字第1948號判決意旨參照)。　　
　㈡被上訴人主張與帝視醫療公司就系爭款項成立消費借貸關係
    ，嗣陸續由聯民公司、帝視環宇公司承擔該債務，並由張徽
    昱擔任連帶保證人等情，業據提出上訴人所不爭執形式上真
    正之系爭借據、聯民公司、帝視環宇公司出具之簽收單、支
    票、被上訴人各與聯民公司及帝視寰宇公司簽署之借款合約
    可稽（見原審卷第17-21頁、第31-33頁、第39-41頁、第93
    頁)。上訴人雖抗辯：系爭款項係由健博公司名義匯款，與
    被上訴人無關云云。惟：債權債務之主體，以締結契約之當
    事人為準，故凡以自己名義為貸與人而與借用人締結消費借
    貸契約者，無論其資金實際來源為何，其消費借貸關係仍存
    在於締結契約之當事人間。依兩造於103年10月1日簽署借款
    合約記載內容（見原審卷第39頁），可知被上訴人為系爭款
    項之貸與人，縱被上訴人貸與資金源自於健博公司，仍無礙
    其貸與系爭款項與帝視醫療公司，嗣系爭款項消費借貸債務
    陸續由聯民公司、帝視寰宇公司承擔該債務之事實。況被上
    訴人已於103年5月5日將1,000萬元本息匯還予健博公司，有
    台新國際商業銀行取款憑條可憑(見原審卷第143頁)，益見
    被上訴人謂其委由健博公司將系爭款項轉入帝視醫療公司指
    定帳戶，旋於103年5月5日歸還墊款等語（見原審卷第140頁
    ），應屬實情。姑不論兩造間是否相識，被上訴人非不可藉
    由其配偶林宗柏從中傳達而與帝視醫療公司就系爭款項成立
    消費借貸合意（詳如後述）。是上訴人此部分辯解，殊無可
    採。　　
  ㈢上訴人復抗辯：林宗柏係本於入股投資之目的，以其經營之
    健博公司名義匯款1,000萬元至帝視醫療公司指定之帳戶，
    兩造間無消費借貸合意云云，提出林宗柏立具之投資意願書
    為憑（見本院卷第281頁）。惟：觀諸該投資意願書，僅能
    認為林宗柏有意願參與帝視醫療公司於103年度辦理1100萬
    股之現金增資案，尚須與帝視醫療公司（被投資公司）另訂
    認股協議書以資遵行（投資意願書第1、4條參照），充其量
    僅能認為係預約性質；且據證人吳祖黃證稱：林宗柏係美國
    生技方面專家，伊與林宗柏一直有在看醫療生技項目，因此
    找林宗柏一起投資，103年農曆前後開始談投資，中間有很
    多提案，林宗柏、張徽昱、劉會計師均有參與招攬資金過程
    。張徽昱與蘇坤珍有財務困難，所以劉會計師打算賣掉股票
    轉來投資，當時係劉會計師在作投資草約，伊所知林宗柏有
    先投入500萬或1,000萬元，俟新增股票再來作價等語(見原
    審卷第174-176頁)；證人黃清泉亦證稱：林宗柏係帝視寰宇
    公司之執行長，係吳祖黃介紹來投資，當初要投資金額為1
    億2,000萬元，後來劉會計師因股票跌價所以退出，林宗柏
    實際投資1,000萬元，伊有詢問為何帝視醫療公司簽署系爭
    借據，張徽昱表示因會計科目要記載投資款須要有投資協議
    書，但股權跟激勵股權定不下來，而翌日須先付1筆錢，所
    以用借據方式先處理。林宗柏到底有多少股權、激勵股權一
    直未談定，後來又要把一部分股權放在兆鼎綠電公司等語(
    見原審卷第177-179頁)，堪認林宗柏初始雖有意投資帝視醫
    療公司，然其與帝視醫療公司間就投資所取得之股權及激勵
    股權之比例為何，遲遲無法議定，始終未能達成投資入股意
    思表示合致，因帝視醫療公司急需資金周轉，乃改由被上訴
    人借款1,000萬元予帝視醫療公司。上訴人自承迄至林宗柏
    過世前，雙方始終就股權及激勵股權比例始終未能達成共識
    ，故未辦理股東登記等語(見本院卷第105頁)，顯然林宗伯
    與被投資方均特別注重投資金額所佔股權及激勵股權比例，
    乃投資契約必要之點，雙方就此必要之點既未達成合致，自
    難認林宗柏已與帝視醫療公司、聯民公司或帝視寰宇公司達
    成入股投資之協議（本約）。是上訴人此部分辯解，亦無可
    取。
　㈣上訴人又抗辯：林宗柏曾參加帝視寰宇公司之股東會，亦參
    與公司經營，係帝視寰宇公司之股東云云，提出帝視寰宇公
    司106年股東臨時會開會通知書、106年5月23日股東臨時會
    議記錄、林宗柏與黃清泉、張徽昱之對話紀錄(見原審卷第1
    01-107頁、第129-133頁、本院卷第379-391頁)為憑。然證
    人黃清泉已證稱：林宗柏有開董事會議，亦擔任董事會議之
    主持人，且為公司執行長，但因股份談不定，林宗柏要求股
    權太多，帝視寰宇公司一直未將股權登記予林宗柏等語(見
    原審卷第179-180頁)，且有帝視寰宇公司之股東名簿可稽(
    見原審卷第127頁)，可見林宗柏確未曾取得帝視寰宇公司之
    股份，成為該公司之股東；至股份有限公司之董事，本不以
    具有股東資格為限（公司法第192條第1項規定參照），林宗
    柏亦未曾登記為帝視寰宇公司之董事（見原審卷第83頁），
    縱林宗柏曾任帝視寰宇公司之執行長，參與公司之經營及參
    加股東會議，甚或其他出資股東均視其為董事，仍無得依此
    認定林宗柏有以其資金入股投資帝視寰宇公司，並取得股東
    之身分。況證人黃清泉亦非股東，猶擔任帝視寰宇公司之董
    事，業據其證述明確在卷(見原審卷第180頁)，益徵林宗柏
    參與公司之經營或參加股東會議，核與其有無與帝視醫療公
    司、聯民公司或帝視寰宇公司成立投資契約並取得股份，而
    成為該公司之股東，係屬二事。是上訴人此部分辯解，尚無
    可採。             　
  ㈤至上訴人抗辯：兩造間簽署借據、借款合約及簽發供擔保之
    支票屬通謀虛偽之意思表示云云。然據證人即借款合約之擬
    稿人林志逸證稱：帝視醫療公司、聯民公司以及帝視寰宇公
    司所簽署之借款合約均係由伊負責繕打，第1次簽署借款合
    約，因時間太久，伊已不記得有無與借款人聯繫；第2次簽
    借款合約時，伊有先將資料以電子郵件寄送予聯民公司之會
    計，且以電話聯繫聯民公司之會計表示要換約，所以係由伊
    攜帶空白借款合約至聯民公司用印，張徽昱則當伊面簽名其
    上；第3次借款合約係由伊擬稿並致電帝視寰宇公司之會計
    表示要換約，伊攜帶空白合約前往帝視寰宇公司用印，張徽
    昱係當場簽名，並在票據上背書；每次換約亦同時換票，均
    係由負責接洽之會計人員交付予伊，除第1次簽署借款合約
    外，伊每次前去換約都有表明係被上訴人之借款，張徽昱在
    場均無反對意見等語(見本院卷第228-229頁)，堪認帝視醫
    療公司、聯民公司及帝視環宇公司均明知各與被上訴人簽訂
    借據、借貸合約、簽發面額1,000萬元支票，張徽昱並在各
    該公司簽發之支票上背書後交付被上訴人，係用作擔保清償
    系爭款項債務，均無非真意之表示，亦無非真意之合意，自
    屬有效成立。上訴人復未舉證兩造間有何通謀而為虛偽意思
    表示，上訴人此部分主張，要難採信。　
　㈥準此，被上訴人依消費借貸、連帶保證、債務承擔法律關係
    請求上訴人就系爭款項負連帶清償責任，洵屬有據。　　
五、又按給付定有期限者，債務人自期限屆至時，負遲延責任，
    應付利息之債務，其利率未經約定者，亦無法律可據者，週
    年利率百分之五，民法第229條第1項、第203條分別定有明
    文。兩造間就系爭款項係屬消費借貸關係，並約定清償期限
    為103年12月31日，有借款合約可憑(見原審卷第39頁)，則
    被上訴人請求加計自104年1月1日起至清償日止，按週年利
    率5%計之利息，亦屬有據。 　　 
六、綜上所述，被上訴人依消費借貸、連帶保證、債務承擔之法
    律關係，請求上訴人連帶給付1,000萬元本息，為有理由，
    應予准許。原審為上訴人敗訴之判決，核無不合，上訴人指
    摘原判決不當，求予廢棄改判，為無理由，應予駁回。並依
    民事訴訟法第85條第2項規定，為訴訟費用負擔之判決。
七、本件事證已臻明確，上訴人聲請傳喚吳祖黃、王龍宗、卓永
    霖、翟大龍、黃淑芬，證明林宗柏有投資帝視寰宇公司、曾
    參加股東會等節(見本院卷第111頁、第277頁、第442頁)，
    核無調查之必要。至兩造其餘之攻擊或防禦方法及所用之證
    據，經本院斟酌後，認為均不足以影響本判決之結果，爰不
    逐一論列，附此敘明。
八、據上論結，本件上訴為無理由，爰判決如主文。　　　
中　　華　　民　　國　　110 　年　　11　　月　　30　　日
                  民事第二十四庭
                        審判長法  官  胡宏文
                              法  官  陳筱蓉
                              法  官  楊雅清
正本係照原本作成。
如不服本判決，應於收受送達後20日內向本院提出上訴書狀，其
未表明上訴理由者，應於提出上訴後20日內向本院補提理由書狀
（均須按他造當事人之人數附繕本）上訴時應提出委任律師或具
有律師資格之人之委任狀；委任有律師資格者，另應附具律師資
格證書及釋明委任人與受任人有民事訴訟法第466 條之1第1項但
書或第2項所定關係之釋明文書影本。如委任律師提起上訴者，
應一併繳納上訴審裁判費。
中　　華　　民　　國　　110 　年　　11　　月　　30　　日
　　　　　　　　　　　　    　書記官　陳惠娟